【裁判字號】    99,訴,207
【裁判日期】    990423
【裁判案由】    毒品危害防制條例
【裁判全文】
臺灣高雄地方法院刑事判決               99年度訴字第207號
公  訴  人  臺灣高雄地方法院檢察署檢察官
被      告  甲○○
選任辯護人  江雍正律師
            黃偉倫律師
            吳晉賢律師
上列被告因違反毒品危害防制條例案件，經檢察官提起公訴（98
年度偵字第22714 號），本院判決如下:
    主  文
甲○○販賣第一級毒品，共貳罪，各處如附表一編號1 、2 所示
之刑；又販賣第二級毒品，處如附表一編號3 所示之刑。應執行
有期徒刑貳拾年，扣案如附表二所示之物，沒收銷燬之。扣案如
附表三所示之物，均沒收之。未扣案販賣第一級毒品及第二級毒
品所得財物新臺幣參萬參仟元，沒收之，如全部或一部不能沒收
時，以其財產抵償之。未扣案行動電話壹支（原裝門號0000
000000號SIM 卡）沒收之，如一部或全部不能沒收時，追
徵其價額。
    犯 罪 事 實
一、甲○○明知海洛因、甲基安非他命分別係經公告列為毒品危
    害防制條例第2 條第2 項第1 款、第2 款之第一級毒品、第
    二級毒品，不得持有、販賣，竟意圖營利，基於販賣第一級
    毒品海洛因、第二級毒品甲基安非他命之犯意，於民國98年
    3 月前某日，販入不詳數量之第一級毒品海洛因及第二級毒
    品甲基安非他命，再利用其所有之電子磅秤、封口機、夾鍊
    袋等物分裝成較小份量之包裝，並以其所有門號0000000000
    號之行動電話，供不特定顧客購買毒品聯絡之用後，分別為
    下述販賣第一級毒品海洛因或第二級毒品甲基安非他命之行
    為：(一)98年3 月間某日，由張景傑撥打上開0000000000號行
    動電話予甲○○稱：欲以新臺幣（下同）30,000元之價格，
    購買海洛因1 錢等語，雙方並約定在甲○○位於高雄市楠梓
    區○○○○街281 號租屋處交易。聯絡完畢，張景傑隨即前往
    甲○○上址租屋處，交付30,000元予甲○○，並取得重約1
    錢之海洛因1 包。(二)98年4 月1 日晚上8 時前某時，由黃慶
    隆撥打上開0000000000號行動電話予甲○○稱：欲購買海洛
    因1,000 元、甲基安非他命2,000 元等語，雙方並約定在甲
    ○○上址租屋處交易。聯絡完畢，黃慶隆隨即前往甲○○上
    址租屋處，交付3,000 元予甲○○，並取得海洛因及甲基安
    非他命各1 包。嗣經長期監控之員警於98年4 月1 日晚上8
    時30分許，前往甲○○上開租屋處搜索，扣得其所有如附表
    二所示之海洛因及甲基安非他命及附表三所示供上開販賣海
    洛因或甲基安非他命所用或預備之物。
二、案經高雄市政府警察局移送臺灣高雄地方法院檢察署檢察官
    偵查起訴。
    理  由
壹、程序方面：
    本判決所引用之證據資料，其中傳聞證據部分，縱無刑事訴
    訟法第159 條之1 至第159 條之4 或其他規定之傳聞證據例
    外情形，亦因檢察官、被告、辯護人均同意作為證據使用，
    依刑事訴訟法第159 條之5 第1 項之規定，本院審酌該證據
    作成之情況，認為適當，自均具有證據能力，合先敘明。
貳、實體方面：
一、前開犯罪事實，業據被告甲○○於本院審理時均坦承不諱（
    見本院卷第45頁、第76頁），核與證人張景傑於偵訊、證人
    黃慶隆於警詢中證述情節相符（參偵卷第148 頁、第29頁、
    第30頁），復有高雄市政府警察局刑警大隊搜索扣押筆錄、
    扣押物品清單（偵卷第45頁至50頁）、通訊監察譯文（偵卷
    第123 頁至125 頁）在卷可憑，及附表二、三所示之物扣案
    可證。而扣案如附表二之碎塊狀物品2 包及晶體3 包，經送
    鑑定結果，碎塊狀物品均含海洛因成分（重量詳如附表二）
    ；晶體均呈現甲基安非他命陽性反應（重量詳如附表二），
    分別有法務部調查局98年4 月27日調科壹字第09823013040
    號濫用藥物實驗室鑑定書1 份及高雄醫學大學附設中和紀念
    醫院98年6 月2 日報告編號0000-000、0000-000、0000-000
    檢驗報告3 紙在卷可參（見偵卷第53頁、第77頁至79頁）。
    又本件被告販入海洛因及甲基安非他命之價格較售出之價格
    低廉乙節，亦據被告於本院審理中陳稱：出售一錢海洛因可
    以賺二、三千元等語而明（參本院卷第82頁），被告有從中
    賺取買賣差價牟利之意圖及事實，堪以認定。綜上，被告上
    開任意性之自白核與事實相符，得採為認定事實之基礎。本
    件事證明確，被告犯行已臻明確，應依法論罪科刑。
參、論罪科刑：
一、新舊法比較：
    按行為後法律有變更者，適用行為時之法律。但行為後之法
    律有利於行為人者，適用最有利於行為人之法律，刑法第2
    條第1 項定有明文。查被告行為後，毒品危害防制條例部分
    條文業於98年5 月20日修正公布，此次修正依中央法規標準
    法第14條之規定，應自總統公布後3 日生效。是被告犯罪後
    毒品危害防制條例第4 條已有修正，修正後該條例第4 條第
    1 、2 項規定：「製造、運輸、販賣第一級毒品者，處死刑
    或無期徒刑；處無期徒刑者，得併科新臺幣2 千萬元以下罰
    金。製造、運輸、販賣第二級毒品者，處無期徒刑或7 年以
    上有期徒刑，得併科新臺幣1 千萬元以下罰金。」，與修正
    前之規定相較，其中關於罰金刑之部分，在修法前最高金額
    分別為1000萬元、700 萬元，而在修法後則係2000萬元、10
    00萬元，比較修正前後之規定，以修正前之規定有利於被告
    。
二、按海洛因、甲基安非他命分別為毒品危害防制條例第2 條第
    2 項第1 款、第2 款所規定之第一級毒品、第二級毒品，不
    得非法販賣、持有之。故核被告就犯罪事實欄一、(一)部分所
    為，係犯修正前毒品危害防制條例第4 條第1 項之販賣第一
    級毒品罪；就犯罪事實欄一、(二)部分所為，係犯修正前同條
    例第4 條第1 項及第2 項之販賣第一級毒品及第二級毒品罪
    。其販賣而持有甲基安非他命、海洛因之低度行為，應為販
    賣之高度行為所吸收，均不另論罪。其所犯上開2 次販賣第
    一級毒品罪、1 次販賣第二級毒品罪間，均犯意各別、行為
    互殊，應予分論併罰。再毒品危害防制條例制定之目的，係
    為防制毒品危害，維護國民身心健康，而有關販賣第一級毒
    品罪責部分，則處以死刑或無期徒刑之重刑；然若未分別行
    為人販賣第一級毒品之數量、次數、獲利金額及所造成之危
    害，一律處以死刑或無期徒刑之重刑，自非罰其所當罰之刑
    事政策目的，亦非阻絕毒害之唯一方法。本件被告經警查獲
    時所販入之第一級毒品，賣出次數為2 次，尚未全數流入市
    面，且實際取得販毒所得僅31,000元，是被告所販賣第一級
    毒品之數量非鉅，且販出2 次即為警查獲，衡之毒品危害防
    制條例第4 條第1 項法定本刑為死刑、無期徒刑，倘與大量
    販賣毒品者相比，若處以被告該法定最輕本刑無期徒刑，猶
    嫌過重，難謂符合罪刑相當性及比例原則，是被告前開犯罪
    情狀相較於法定之重刑，在客觀上情節顯可憫恕，爰依刑法
    第59條之規定，就被告所犯販賣第一級毒品2 罪均予以酌量
    減輕其刑。
三、爰審酌被告明知甲基安非他命、海洛因均為政府明令禁止持
    有、販賣之第二級、第一級毒品，且易使人上癮，竟為牟私
    利而販賣甲基安非他命、海洛因，殘害國民身心健康，足使
    社會施用毒品人口增加，而相對提高社會負成本，減損勞動
    生產力，影響社會層面至深且鉅，及其犯後終能坦認犯行，
    已見悔意，並考量本案被告販售第二級、第一級毒品之次數
    及販賣所得獲利非豐，與其犯罪之動機、目的、手段、智識
    程度、生活狀況等一切情狀，分別量處如附表一主文欄所示
    之刑，並合併定其應執行之刑，以資懲戒。
四、沒收部分：
  (一)按以營利為目的販入毒品，經多次販賣後，持有剩餘毒品被
    查獲，其各次販賣毒品行為，固應併合處罰。惟該持有剩餘
    毒品之低度行為，應僅為最後一次販賣毒品之高度行為所吸
    收，不另論罪，故就該查獲之剩餘毒品，祇能於最後一次之
    販賣毒品罪宣告沒收銷燬，不得於各次販賣毒品罪均宣告沒
    收銷燬（參考最高法院98年度台上字第6663號、98年度台上
    字第5283號判決）。扣案附表二所示之物品，經分送法務部
    調查局鑑定及高雄醫學大學附設中和紀念醫院檢驗結果，既
    分別檢出含有第一級毒品海洛因成分及呈現甲基安非他命陽
    性，有如前述，足認上開物品分別為第一級毒品海洛因、第
    二級毒品甲基安非他命，而屬違禁物無訛，則依前揭說明，
    自均應依毒品危害防制條例第18條第1 項前段之規定，分別
    在被告所犯附表一編號2 最後一次販賣第一級毒品罪及附表
    一編號3 販賣第二級毒品罪項下宣告沒收銷燬之。再附表三
    所示之物，均係被告所有，其中附表三編號1 、2 所示封口
    機、電子磅秤等物，係被告用以秤量、封裝海洛因及甲基安
    非他命所用之物；附表三編號3 所示之物，則係供為本件販
    賣海洛因及甲基安非他命犯行所用之聯絡工具，業據被告於
    本院審理中供承明確（參本院卷第79頁），應依毒品危害防
    制條例第19條第1 項之規定，就被告所犯附表一之販賣第一
    級毒品及第二級毒品罪刑項下，宣告沒收之。附表三編號4
    所示之物，有防止毒品裸露、逸出及潮濕之功用，並便於攜
    帶販賣，係被告所有預備供販賣第一級毒品、第二級毒品所
    用之物，亦據被告陳明在卷（參本院卷第79頁），應依刑法
    第38條第1 項第2 款之規定於被告所犯附表一所示販賣第一
    級毒品及第二級毒品項下宣告沒收之。另裝置0000000000號
    SIM 卡之行動電話1 支，為被告所有，供本件販賣第一級毒
    品海洛因或第二級毒品甲基安非他命犯行所用之物，雖未扣
    案，亦屬本件供犯罪所用之物，爰依毒品危害防制條例第19
    條第1 項規定予以沒收，如一部或全部不能沒收時，應追徵
    其價額。又被告因附表一所示販賣海洛因及甲基安非他命犯
    行，所獲得之價金，雖均未扣案，惟仍應依毒品危害防制條
    例第19條第1 項之規定，分別在被告所犯各次罪刑項下宣告
    沒收之，如全部或一部不能沒收時，以其財產抵償之。
  (二)至如附表四編號7 至9 所示之物，則係被告施用毒品所用之
    物，業經被告自承在卷（參本院卷第156 頁、157 頁），堪
    認上開物品均與本案販賣第一級毒品、第二級毒品犯行無關
    ；另如附表四所示扣案之其他現金、行動電話等物，因被告
    明確陳稱與本件販賣海洛因或甲基安非他命犯行無涉，卷內
    亦無具體事證證明該等物品與前揭犯行有關，爰均不為沒收
    之諭知，附此敘明。
據上論斷，應依刑事訴訟法第299 條第1 項前段，修正前毒品危
害防制條例第4 條第1 項、第2 項，毒品危害防制條例第18條第
1 項前段、第19條第1 項，刑法第2 條第1 項、第11條、第59條
、第51條第5 款、第9款，判決如主文。
本案經檢察官乙○○到庭執行職務。
中    華    民    國    99    年    4     月    23    日
                  刑事第十四庭  審判長法  官  陳銘珠
                                      法  官  李俊霖
                                      法  官  林揚奇
以上正本證明與原本無異。
如不服本判決應於收受判決後10日內向本院提出上訴書狀，並應
敘述具體理由。其未敘述上訴理由者，應於上訴期間屆滿後20日
內向本院補提理由書(均須按他造當事人之人數附繕本)「切勿逕
送上級法院」。
中    華    民    國    99    年    4     月    23    日
                                      書記官  何明昌
附錄本案論罪科刑法條：
修正前毒品危害防制條例第4條
製造、運輸、販賣第一級毒品者，處死刑或無期徒刑；處無期徒
刑者，得併科新臺幣1 千萬元以下罰金。
製造、運輸、販賣第二級毒品者，處無期徒刑或7 年以上有期徒
刑，得併科新臺幣7 百萬元以下罰金。
製造、運輸、販賣第三級毒品者，處5 年以上有期徒刑，得併科
新臺幣5 百萬元以下罰金。
製造、運輸、販賣第四級毒品者，處3 年以上10年以下有期徒刑
，得併科新臺幣3 百萬元以下罰金。
製造、運輸、販賣專供製造或施用毒品之器具者，處1 年以上7
年以下有期徒刑，得併科新臺幣1 百萬元以下罰金。
前五項之未遂犯罰之。
附表一、被告甲○○宣告刑部分：
┌──┬─────┬──────────────────────┐
│編號│犯罪事實  │         主          文                     │
├──┼─────┼──────────────────────┤
│ 1  │犯罪事實欄│甲○○販賣第一級毒品，處有期徒刑拾伍年。扣案│
│    │一、(一)    │如附表三所示之物，均沒收之。未扣案販賣第一級│
│    │          │毒品所得財物新臺幣參萬元，沒收之，如全部或一│
│    │          │部不能沒收時，以其財產抵償之。未扣案行動電話│
│    │          │壹支（原裝門號0000000000號SIM 卡）│
│    │          │沒收之，如一部或全部不能沒收時，追徵其價額。│
├──┼─────┼──────────────────────┤
│ 2  │犯罪事實欄│甲○○販賣第一級毒品，處有期徒刑拾伍年。扣案│
│    │一、(二)中之│如附表二編號1 所示之物，沒收銷燬之。扣案如附│
│    │販賣海洛因│表三所示之物，均沒收之。未扣案販賣第一級毒品│
│    │部分      │所得財物新臺幣壹仟元，沒收之，如全部或一部不│
│    │          │能沒收時，以其財產抵償之。未扣案行動電話壹支│
│    │          │（原裝門號0000000000號SIM 卡）沒收│
│    │          │之，如一部或全部不能沒收時，追徵其價額。    │
├──┼─────┼──────────────────────┤
│ 3  │犯罪事實欄│甲○○販賣第二級毒品，處有期徒刑柒年陸月。扣│
│    │一、(二)中之│案如附表二編號2 至編號4 所示之物，沒收銷燬之│
│    │販賣甲基安│。扣案如附表三所示之物，均沒收之。未扣案販賣│
│    │非他命部分│第二級毒品所得財物新臺幣貳仟元，沒收之，如全│
│    │          │部或一部不能沒收時，以其財產抵償之。未扣案行│
│    │          │動電話壹支（原裝門號0000000000號SI│
│    │          │M 卡）沒收之，如一部或全部不能沒收時，追徵其│
│    │          │價額。                                      │
└──┴─────┴──────────────────────┘
附表二
┌──┬───────┬──┬──┬─────────┬─────┐
│編號│ 物品名稱     │數量│單位│   重   量        │檢驗報告  │
├──┼───────┼──┼──┼─────────┼─────┤
│ 1  │海洛因（碎塊狀│ 2  │包  │合計淨重3.54公克，│參偵卷第57│
│    │物品）        │    │    │空包裝總重0.44公克│頁        │
│    │              │    │    │，純度85.27%，純質│          │
│    │              │    │    │淨重3.02公克      │          │
├──┼───────┼──┼──┼─────────┼─────┤
│ 2  │甲基安非他命  │ 1  │包  │驗前淨重27.231公克│參偵卷第77│
│    │（晶體）      │    │    │、驗後淨重27.226公│頁        │
│    │              │    │    │克                │          │
├──┼───────┼──┼──┼─────────┼─────┤
│ 3  │甲基安非他命  │ 1  │包  │驗前淨重0.768 公克│參偵卷第78│
│    │（晶體）      │    │    │、驗後淨重0.763 公│頁        │
│    │              │    │    │克                │          │
├──┼───────┼──┼──┼─────────┼─────┤
│ 4  │甲基安非他命  │ 1  │包  │驗前淨重0.459 公克│參偵卷第79│
│    │（晶體）      │    │    │、驗後淨重0.454 公│頁        │
│    │              │    │    │克                │          │
└──┴───────┴──┴──┴─────────┴─────┘
附表三
┌──┬───────┬──┬──┬──────────────┐
│編號│    名稱      │數量│單位│          備註              │
├──┼───────┼──┼──┼──────────────┤
│1   │封口機        │1   │台  │                            │
├──┼───────┼──┼──┼──────────────┤
│2   │電子磅秤      │2   │台  │                            │
├──┼───────┼──┼──┼──────────────┤
│3   │SIM卡         │1   │張  │門號為：0000000000          │
├──┼───────┼──┼──┼──────────────┤
│4   │空夾鏈袋      │4   │包  │                            │
└──┴───────┴──┴──┴──────────────┘
 附表四
┌──┬───────┬───┬──┬──────────────┐
│編號│    名稱      │數量  │單位│                備註        │
├──┼───────┼───┼──┼──────────────┤
│1   │現金（新台幣）│6,000 │元  │                            │
├──┼───────┼───┼──┼──────────────┤
│2   │健保卡        │1     │張  │甲○○之健保卡              │
├──┼───────┼───┼──┼──────────────┤
│3   │行動電話      │1     │具  │門號0000000000              │
├──┼───────┼───┼──┼──────────────┤
│4   │SIM卡         │3     │張  │門號分別為：0000000000、    │
│    │              │      │    │0000000000、0000000000      │
├──┼───────┼───┼──┼──────────────┤
│5   │房屋租賃契約書│3     │本  │                            │
├──┼───────┼───┼──┼──────────────┤
│6   │當票          │1     │張  │                            │
├──┼───────┼───┼──┼──────────────┤
│7   │海洛因殘渣袋  │5     │只  │                            │
├──┼───────┼───┼──┼──────────────┤
│8   │安非他命吸食器│1     │具  │                            │
├──┼───────┼───┼──┼──────────────┤
│9   │K他命         │1     │包  │                            │
└──┴───────┴───┴──┴──────────────┘

司法院資訊處製作；財團法人民間司法改革基金會備份。
